【裁判字號】    98,交抗,2990
【裁判日期】    981225
【裁判案由】    違反道路交通管理處罰條例
【裁判全文】
臺灣高等法院交通事件裁定            98年度交抗字第2990號
抗  告  人
即受處分人  甲○
上列抗告人因違反道路交通管理處罰條例事件，不服臺灣宜蘭地
方法院，中華民國98年11月16日所為裁定（原審案號：98年度交
聲字第347號），提起抗告，本院裁定如下：
    主  文
抗告駁回。
    理  由
一、按汽車駕駛人，行經有燈光號誌管制之交岔路口闖紅燈者，
    處新臺幣（下同）1,800元以上5,400元以下罰鍰，道路交通
    管理處罰條例第53條第1項定有明文。
二、原裁定意旨以：（一）抗告人於民國98年7月22日19時35分
    許，騎乘車號BQW-971號普通重型機車，在台北縣三重市○
    ○路274巷口處因「紅燈左轉」，經台北縣警察局三重分局
    掣發宜警交字第C00000000號舉發違反道路交通管理事件通
    知單舉發，為抗告人所不爭執，並有舉發違反道路交通管理
    事件通知單1紙在卷可稽（見原審卷第6頁），此部分之事實
    應堪認定。（二）至抗告人辯稱未紅燈左轉云云，惟查：證
    人即舉發本件之員警陳明智到院證稱：於98年7月22日於三
    重市○○路274巷口發現抗告人於該路口紅燈左轉，予以取
    締告發，抗告人表示可否輕罰，但這是涉及偽造文書，伊沒
    有這麼做，仍據實告發。當時沒有下雨，天氣清爽，視線良
    好。抗告人是紅燈大約3、4秒左右左轉。是伊攔下來舉發的
    第一輛，只有抗告人1台紅燈左轉等語明確（見原審卷第19
    至20頁）。併參諸國家行政事務龐雜，資源有限，舉發員警
    既係在場之目擊證人，與抗告人素不相識，並無嫌隙，又到
    庭以具結擔保供述之真實性，擔負觸犯偽證罪責之風險，是
    應無攀誣異議人之理。且交通警員掣單舉發違反道路交通管
    理處罰條例所列之違規事實，乃公務員基於職務上權力，依
    法就特定之具體事件所為具有公法上效果之單方行政行為，
    基於公務員為公法上行為具有公信力之原則，該行政處分當
    可被推定為真正，不以提出照片或影像之蒐證為必要。抗告
    人既未就執勤警員之舉發有誤提出相關證據以供調查，經查
    亦無任何證據足資證明證人有捏造事實違法取締之情事，則
    執勤警員本其維護交通秩序、安全職責所為之舉發，自應受
    到合法、正確之推定。況且，證人陳明智對抗告人「紅燈左
    轉」之違規情形與舉發經過已到庭結證如上，而細繹其證述
    內容尚無前後矛盾或與事理不符而存有瑕疵之處，足認證人
    陳明智所述，堪可採信。綜上所述，抗告人所辯洵無足採，
    從而，抗告人確有在行經有燈光號誌管制之交岔路口闖紅燈
    之違規行為。移送機關依道路交通管理處罰條例第53條第1
    項裁處罰鍰1,800元，並依第63條第1項第3款規定記違規點
    數3點，核無違誤。准此，本件聲明異議為無理由，應予駁
    回等語。
三、抗告意旨略以：（一）本件警察僅依其主觀目視，認定我有
    紅燈左轉違法，並無具體事實的證明，此為警察球員兼裁判
    的結果，高度的讓人質疑其背後真正原因，是否會有績效的
    考量或個人成績的因素在內，因而非常草率以自己之立場為
    主，故有以不正確的目視而做出錯誤的舉發。而我確認當時
    是在左轉後才變成紅燈。（二）再者，法官認為我未能提出
    相關證據證實警察之舉發有誤，對此，惟一提出具體資料就
    是警察舉發的通知單，上面顯示與事實存有不符，當時我的
    行車執照，駕駛執照及保險證放在一起，是一同出示給警察
    查看，顯然警察在舉發單上並非是一個事實之呈現，故無確
    信警察個人目視認定事實的真實性云云。
四、按：（一）警員之舉發交通違規，是道路交通管理處罰條例
    所規定之職權行使，其行使有立法機關之授權。而闖紅燈等
    違規行為之取締，依其違規行為本質，本多係在瞬間發生，
    通常多委由當場執行取締違規之公務員之認識與判斷，並必
    須為立即之取締作為，此為達成維持交通秩序目的所必要，
    且依道路交通管理處罰條例之規定，此種立即性之舉發違規
    ，多依警員之認知、判斷已足，並無必須另有其他積極佐證
    ：如其他目擊證人或必須拍攝照片等，始構成處分要件之規
    定。此係因執行職務之公務員，通常多具有一定之考選資格
    與專業訓練，其執法之對象又係不特定之大眾，故其立場經
    立法機關推定，應具有客觀、中正與公平之特質，而無故意
    偏頗之虞，是此種逕由公務員所為之事實認定，除非有其他
    積極證據，足資認定公務員於執行職務時，有故意或過失侵
    害人民權利之情形，或處分本身有重大明顯之瑕疵而應予撤
    銷者外，否則本於行政目的達成之必要與公權力之尊重、公
    信力之維持，司法機關通常亦多予尊重，以秉持行政、司法
    相互合作、制衡之原理，共同維護國家機能之正常運行。又
    行政罰法第7條第1項固規定：「違反行政法上義務之行為非
    出於故意或過失者，不予處罰。」惟同法第1條但書規定：
    「其他法律有特別規定者，從其規定。」而道路交通管理處
    罰條例第85條第4項規定：「依本條例規定逕行舉發或同時
    併處罰其他人之案件，推定受逕行舉發人或該其他人有過失
    」，益將上開有關逕行舉發之法定效力予以明文化，即依上
    開法條意旨，抗告人既經逕行舉發違規，即經推定為有過失
    ，若抗告人主張並無過失，應自負舉證責任，屬行政罰法第
    1 條但書所稱之特別規定。（二）證人陳明智就當時之客觀
    環境情狀、其當時發現之位置、燈號變換情形、如何判斷駕
    駛人有無闖紅燈等細節，業已清楚證述如上，從而可認證人
    於前揭時、地執行勤務之際，對系爭路口之車輛之動向暨有
    無闖越紅燈等情節，已當特別留意而無錯看或誤判之情。況
    交通勤務警察或依法令執行交通稽查任務人員，開單舉發違
    反道路交通管理處罰條例所列之違規事實，經公路主管機關
    或警察機關所為之裁決處罰，本質上為行政處分，係公務員
    基於職務上權力，依法就特定之具體事件所為，並具有公法
    上效果之單方行政行為，而根據公務員為公法上行為具有公
    信力之原則，該行政處分當可被推定為真正，且其據以依法
    處分之事實認定，亦應可推定為正確無誤，故本此公信原則
    ，立法者乃制定上開相關規定，使交通勤務警察或依法令執
    行交通稽查任務人員得當機處置而為舉發，以達成維護交通
    秩序及公共安全之行政目的；且證人陳明智所述之前揭情節
    ，經原審判斷結果，認為並無違常理，其當時又係在靜止之
    狀態下，親眼目睹受處分人前開違規行為，以一般執勤員警
    之專業訓練而言，對於該等職務上事項之觀察程度自遠較一
    般人更為專注，亦可信其誤判之可能性極低，從而證人陳明
    智到庭所為之前開證述內容，並無顯難採信之情況，自足以
    採憑。抗告意旨以臆測之詞，空言所為陳述，尚非可採。
五、綜上所述，原裁定認原處分機關之裁處並無不合，駁回異議
    ，核無不當。本件抗告無理由，應予駁回。
六、據上論結，應依道路交通案件處理辦法第26條，刑事訴訟法
    第412條，裁定如主文。
中    華    民    國    98    年    12    月  25      日
                  刑事第十六庭  審判長法  官  溫耀源
                                      法  官  王敏慧
                                      法  官  梁宏哲
以上正本證明與原本無異。
不得再抗告。
                                      書記官  陳明琴
中    華    民    國    98    年    12    月    28    日


司法院資訊處製作；財團法人民間司法改革基金會備份。
